【裁判字號】    96,訴,4357
【裁判日期】    970114
【裁判案由】    偽造文書
【裁判全文】
臺灣高雄地方法院刑事判決              96年度訴字第4357號
公  訴  人  臺灣高雄地方法院檢察署檢察官
被      告  乙○○
                    （現另案在臺灣台南監獄台南分監執行中
上列被告因偽造文書案件，經檢察官提起公訴（96年度偵字第24
566 號），本院合議庭裁定由受命法官獨任進行簡式審判程序，
茲判決如下：
    主  文
乙○○行使偽造私文書，足以生損害於公眾及他人，累犯，處有
期徒刑柒月，減為有期徒刑參月又拾伍日，如易科罰金，以新台
幣壹仟元折算壹日。偽造如附表所示「甲○○」之署押，均沒收
。
    事  實
一、乙○○前因竊盜案件，經臺灣桃園地方法院以95年度桃簡字
    第335 號判決判處有期徒刑5 月確定，甫於民國95年10月23
    日易科罰金執行完畢。詎仍不知悔改，於96年1 月9 日晚上
    8 時許，在高雄市三民區○○○路250 號前，因涉犯竊盜案
    件為警當場逮捕，為逃避刑責，竟基於偽造署押及行使偽造
    私文書之犯意，於附表所示時、地，接續：(一)在如附表編號
    1 至6 、8 、9 所示之高雄市政府警察局三民第一分局長明
    派出所96年1 月9 日調查筆錄、高雄市政府警察局三民第一
    分局扣押筆錄暨扣押物品目錄表、高雄市政府警察局三民第
    一分局扣押物品收據、高雄市三民第一分局長明派出所逮捕
    通知書本人聯及親友聯、權利告知書、甲○○之口卡片影本
    、臺灣高雄地方法院檢察署96年1 月10日訊問筆錄及臺灣高
    雄地方法院檢察署指紋記錄卡上，偽造「甲○○」之署名及
    指印（所偽造署押之位置及數量詳如附表編號1 至6 、8 、
    9 所載）；(二)在如附表編號7 所示之犯罪嫌疑人自願去氧核
    醣核酸採樣採證同意書上，偽造「甲○○」之署名及指印（
    所偽造署押之位置及數量詳如附表編號7 所載），表示其同
    意接受去氧核醣核酸檢體比對之意思，再將上開文書持向承
    辦員警行使，足生損害於甲○○本人及司法機關對於刑事犯
    罪偵查之正確性。嗣因臺灣高雄地方法院檢察署檢察官對遭
    冒名之甲○○提起公訴，經本院以96年度簡字第972 號判決
    判處甲○○拘役50日，繼甲○○於收受判決書後提起上訴，
    經將如附表編號9 所示之指紋記錄卡上所按捺之指紋送請內
    政部警政署刑事警察局比對確認，發現與該局檔存之乙○○
    指紋相符，始查知上情。
二、案經本院告發臺灣高雄地方法院檢察署檢察官偵查起訴。
    理  由
一、本案被告乙○○所犯係死刑、無期徒刑、最輕本刑為3 年以
    上有期徒刑以外之罪，其於準備程序就前揭被訴事實為有罪
    之陳述，經受命法官告知簡式審判程序之旨，並聽取其與公
    訴人之意見後，本院認無不得或不宜改依簡式審判程序進行
    之處，爰依刑事訴訟法第273 條之1 第1 項、第284 條之1
    規定，裁定本件由受命法官獨任進行簡式審判程序，合先敘
    明。
二、上揭犯罪事實，業據被告於本院審理中坦承不諱（本院卷第
    49、53、63至66頁參照），並有如附表所示之高雄市政府警
    察局三民第一分局長明派出所96年1 月9 日調查筆錄1 份（
    警卷第1 至4 頁參照）、高雄市政府警察局三民第一分局扣
    押筆錄暨扣押物品目錄表1 份（警卷第5 至8 頁參照）、高
    雄市政府警察局三民第一分局扣押物品收據1 紙（警卷第9
    頁參照）、高雄市三民第一分局長明派出所逮捕通知書本人
    聯及親友聯各1 紙（警卷第12、13頁參照）、權利告知書1
    紙（警卷第14頁參照）、甲○○之口卡片影本1 紙（警卷第
    15 頁 參照）、犯罪嫌疑人自願去氧核醣核酸採樣採證同意
    書1 紙（警卷第17頁參照）、臺灣高雄地方法院檢察署96年
    1 月10日訊問筆錄1 份（偵卷第8 頁參照）及臺灣高雄地方
    法院檢察署指紋記錄卡1 紙（偵卷第10頁參照）等文件附卷
    可稽，亦有內政部警政署刑事警察局96年5 月2 日形紋字第
    0960063848號鑑驗書1 份在卷可據（簡上卷第16頁參照）。
    從而，被告上開自白與事實相符，自可採為認定事實之證據
    。是本案事證明確，被告偽造文書犯行洵堪認定，應依法論
    罪科刑。
三、按刑法第217 條所稱之「偽造署押」，係指行為人冒用本人
    名義在文件上簽名或為民法第3 條第3 項所稱指印之類似簽
    名之行為者而言 (最高法院80年度台非字第277 號判決意旨
    參照）。次按警方以「通知」之文件，踐行刑事訴訟法第95
    條所定之告知程序時，被告於該「通知」之「被調查詢問人
    」欄下偽簽姓名者，該「通知」實質上與訊問筆錄無異，並
    未表示另外製作何種文書，故論以偽造署押罪（最高法院91
    年度台非字第294 號判決意旨參照）；又被告於「逮捕通知
    書」之「被通知人簽章」欄偽簽他人姓名捺指印，因非在「
    收受人簽章」欄為之，而僅處於受通知者之地位，尚不能表
    示其係有製作何種文書之意思及曾為何項之意思表示（最高
    法院91年度台非字第295 號判決、最高法院94年7 月26日第
    11次刑事庭會議決議意旨參照）；是被告雖於如附表編號4
    、5 所示之逮捕通知書及權利告知通知書等文件上偽簽姓名
    及按捺指印，然該等文件並未備有「收受人簽章」欄，揆諸
    上開說明，被告僅於該等文件之「被通知（告知）人」欄偽
    造簽名及按捺指印之行為，應僅論以偽造署押無訛。又依上
    開判別標準，被告於附表編號1至3、6、8、9 所示之高雄市
    政府警察局三民第一分局長明派出所96年1 月9 日調查筆錄
    、高雄市政府警察局三民第一分局扣押筆錄暨扣押物品目錄
    表、高雄市政府警察局三民第一分局扣押物品收據、甲○○
    之口卡片影本、臺灣高雄地方法院檢察署96年1 月10日訊問
    筆錄及臺灣高雄地方法院檢察署指紋記錄卡之受執行人欄或
    受訊（詢）問人欄等處偽造「甲○○」之簽名或按捺指印，
    均僅係處於受執行者或受詢問者之地位而為，並無表示其有
    製作何種文書或曾為何種之意思表示，亦應認屬偽造署押之
    犯行。再被告於如附表編號7 所示之犯罪嫌疑人自願去氧核
    醣核酸採樣採證同意書上，偽造「甲○○」之簽名及按捺指
    印，係表示其同意接受去氧核醣核酸檢體比對之意思，已具
    文書之外觀，自具私文書之性質。又被告於附表所示文件上
    ，偽造「甲○○」之簽名及按捺指印，均足生損害於甲○○
    本人及司法機關偵辦案件之正確性。是核被告所為，係犯刑
    法第216 條、第210 條之行使偽造私文書罪及同法第217 條
    之偽造署押罪。查被告係為規避竊盜之刑事責任，乃基於同
    一偽造署押之犯意，先後多次偽造如附表所示「甲○○」署
    押之行為，其所侵害之法益相同，且數行為於密接之時、地
    接續實施，在刑法評價上難以強行分開，應視為接續犯，而
    論以偽造署押一罪。被告在如附表編號1 至6 、8 、9 所示
    之文件上偽造「甲○○」之簽名及按捺指印之行為，依前揭
    判決及決議意旨，應僅犯偽造署押罪，業如前述，公訴意旨
    認被告此部分犯行係犯刑法第216 條、第210 條之行使偽造
    私文書罪嫌，容有誤會，應予指明。又被告如附表所示之多
    次偽造署押之行為，既屬接續犯之實質上一行為，則其多次
    偽造如附表編號1 至6 、8 、9 所示「甲○○」署押之行為
    即與如附表編號7 所示之偽造署押行為無從割裂，而均應認
    係附表編號7 之偽造私文書之部分行為，自不另論罪。又被
    告偽造私文書後復持以行使，其偽造之低度行為應為行使之
    高度行為所吸收，亦不另論罪。查被告前因竊盜案件，經臺
    灣桃園地方法院以95年度桃簡字第335 號判決判處有期徒刑
    5 月確定，甫於民國95年10月23日易科罰金執行完畢之事實
    ，有臺灣高等法院被告前案紀錄表1 份附卷可查，其受有期
    徒刑之執行完畢，5 年以內故意再犯本件有期徒刑以上之罪
    ，為累犯，應依刑法第47條第1 項之規定加重其刑。爰審酌
    被告為逃避刑事責任，竟假冒其兄甲○○之身分應訊，並在
    如附表所示之文書上偽造「甲○○」之署押以欺矇承辦員警
    及偵查機關，不惟已陷被害人甲○○於遭受刑事追訴之危險
    ，亦已妨害員警及檢察機關偵辦案件之正確性，其行為誠屬
    可議，惟念及其犯後坦承犯行，堪認尚有悔意等一切情狀，
    量處如主文所示之刑，以資懲戒。末查本件被告之犯罪時間
    為96年1 月9 日及10日，而於被告犯罪後，中華民國96年罪
    犯減刑條例業於96年6 月15日經立法院三讀通過，並經總統
    府公布生效，則本件被告犯罪之時點既在96年4 月24日之前
    ，且其所犯之罪核與中華民國96年罪犯減刑條例第2 條第1
    項之規定相符，復無同條例第3 條之除外情事存在，自應依
    該條例第2 條第1 項第3 款、第7 條之規定，減其宣告刑二
    分之一，並依法諭知其宣告刑及減得之刑，並依同條例第9
    條之規定，於考量被告之年齡、教育程度、職業及家庭經濟
    狀況等情後，諭知以新臺幣1,000 元折算1 日之易科罰金折
    算標準。至被告於附表所示文件上偽造「甲○○」之署押（
    含署名及指印），應依刑法第219 條規定，不問屬於犯人與
    否，均併予宣告沒收。
據上論斷，應依刑事訴訟法第273 條之1 第1 項、第284 條之1
、第299 條第1 項前段，刑法第216 條、第210 條、第219 條、
第41條第1 項前段、第47條第1 項，中華民國九十六罪犯減刑條
例第2 條第1 項第3 款、第7 條、第9 條，判決如主文。
本案經檢察官李佳韻到庭執行職務。
中    華    民    國    97    年    1     月    14    日
                  刑事第八庭    法  官  陳振嘉
以上正本證明與原本無異。
如不服本判決應於收受本判決後10日內向本院提出上訴書狀，並
應敘述具體理由，如未敘述上訴理由者，應於上訴期間屆滿後20
日內補提理由書狀於本院（均須按他造當事人之人數附繕本）「
切勿逕送上級法院」。
中    華    民    國    97    年    1     月    14    日
                                書記官  顏宗貝
附錄本判決論罪之法條：
刑法第216 條
行使第210 條至第215 條之文書者，依偽造、變造文書或登載不
實事項或使登載不實事項之規定處斷。
刑法第210 條
偽造、變造私文書，足以生損害於公眾或他人者，處5 年以下有
期徒刑。
附表：
┌──┬────┬─────┬──────┬────┬────────┬───────┐
│編號│時    間│地      點│文 件 名 稱 │欄    位│應沒收之偽造署押│備          註│
├──┼────┼─────┼──────┼────┼────────┼───────┤
│ 1  │96年1 月│高雄市政府│高雄市政府警│筆錄第1 │偽造「甲○○」之│              │
│    │9 日晚上│警察局三民│察局三民第一│頁應告知│署名3 枚及指印9 │              │
│    │11時20分│第一分局長│分局長明派出│事項欄之│枚              │              │
│    │至12時許│明派出所  │所96年1 月9 │受詢問人│                │              │
│    │        │          │日調查筆錄（│簽名處、│                │              │
│    │        │          │警卷第1 至4 │內文、騎│                │              │
│    │        │          │頁參照）    │縫處及筆│                │              │
│    │        │          │            │錄末頁之│                │              │
│    │        │          │            │受詢問人│                │              │
│    │        │          │            │簽名欄  │                │              │
├──┼────┼─────┼──────┼────┼────────┼───────┤
│ 2  │同上    │同上      │高雄市政府警│受執行人│偽造「甲○○」之│              │
│    │        │          │察局三民第一│簽名捺印│署名3 枚及指印3 │              │
│    │        │          │分局扣押筆錄│欄      │枚。            │              │
│    │        │          │暨扣押物品目│        │                │              │
│    │        │          │錄表（警卷第│        │                │              │
│    │        │          │5 至8 頁參照│        │                │              │
├──┼────┼─────┼──────┼────┼────────┼───────┤
│ 3  │同上    │同上      │高雄市政府警│空白處  │偽造「甲○○」之│              │
│    │        │          │察局三民第一│        │署名1 枚及指印1 │              │
│    │        │          │分局扣押物品│        │枚              │              │
│    │        │          │收據（警卷第│        │                │              │
│    │        │          │9 頁參照）  │        │                │              │
├──┼────┼─────┼──────┼────┼────────┼───────┤
│ 4  │同上    │同上      │高雄市三民第│被通知人│偽造「甲○○」之│              │
│    │        │          │一分局長明派│簽名捺印│署名2 枚與按捺指│              │
│    │        │          │出所逮捕通知│欄      │印2 枚。        │              │
│    │        │          │書本人聯及親│        │                │              │
│    │        │          │友聯（警卷第│        │                │              │
│    │        │          │12、13頁參照│        │                │              │
│    │        │          │）          │        │                │              │
├──┼────┼─────┼──────┼────┼────────┼───────┤
│ 5  │同上    │同上      │權利告知書（│被告知人│偽造「甲○○」之│              │
│    │        │          │警卷第14頁參│簽名欄  │署名2 枚及指印2 │              │
│    │        │          │照）        │        │枚              │              │
├──┼────┼─────┼──────┼────┼────────┼───────┤
│ 6  │同上    │同上      │甲○○之口卡│空白處  │偽造「甲○○」之│              │
│    │        │          │片影本（警卷│        │署名1 枚及指印1 │              │
│    │        │          │第15頁參照）│        │枚              │              │
│    │        │          │            │        │                │              │
│    │        │          │            │        │                │              │
├──┼────┼─────┼──────┼────┼────────┼───────┤
│ 7  │同上    │同上      │犯罪嫌疑人自│受採樣人│偽造「甲○○」之│由被告簽名於上│
│    │        │          │願去氧核醣核│簽章欄  │署名1 枚及指印1 │表示同意接受去│
│    │        │          │酸採樣採證同│        │枚              │氧核醣核酸檢體│
│    │        │          │意書（警卷第│        │                │比對，具有文書│
│    │        │          │17頁參照）  │        │                │之性質        │
├──┼────┼─────┼──────┼────┼────────┼───────┤
│ 8  │96年1 月│臺灣高雄地│臺灣高雄地方│受訊問人│偽造「甲○○」之│              │
│    │10日上午│方法院檢察│法院檢察署96│簽名欄  │署名1 枚        │              │
│    │10時42分│署        │年1 月10日訊│        │                │              │
│    │許      │          │問筆錄（偵卷│        │                │              │
│    │        │          │第8 頁參照）│        │                │              │
├──┼────┼─────┼──────┼────┼────────┼───────┤
│ 9  │同上    │同上      │臺灣高雄地方│指紋卡片│偽造「甲○○」之│              │
│    │        │          │法院檢察署指│        │署名1 枚及指印20│              │
│    │        │          │紋記錄卡（偵│        │枚              │              │
│    │        │          │卷第10頁參照│        │                │              │
│    │        │          │）          │        │                │              │
└──┴────┴─────┴──────┴────┴────────┴───────┘


司法院資訊處製作；財團法人民間司法改革基金會備份。
